臺灣花蓮地方法院民事判決
111年度訴字第145號
原      告  謝家豪
被      告  玉里星鑽大樓管理委員會

法定代理人  邱筠庭

訴訟代理人  簡燦賢律師
上列當事人間請求撤銷決議等事件，本院於民國111年11月1日言
詞辯論終結，判決如下：
    主  文
原告之訴駁回。
訴訟費用由原告負擔。
    事實及理由
一、原告起訴主張：玉里星鑽大樓（地址：花蓮縣○○鎮○○路○段0
    00號，下稱系爭大樓）於民國111年1月6日召開的區分所有
    權人會議中（下稱系爭區權會），管理委員會之改選違反「
    玉里星鑽大樓管理規約」第12條第2項第1款之記名單記法選
    舉方式，且選出之管理委員會主委、財務委員、監察委員均
    非玉里星鑽大樓住戶，亦違反前開規約第12條第1項第1款管
    委需為實際住戶之規定，是按民法第56條第2項之規定，系
    爭區權人會議決議應屬無效。爰請求確認系爭區權會決議無
    效等語。並聲明：確認系爭區權會之決議無效。
二、被告則以：原告所提「玉里星鑽大樓管理規約」為原告所自
    擬，並非系爭大樓區分所有權人共同決議之管理規約；且依
    花蓮縣政府111年6月14日府建管字第1110104344號函所附玉
    里星鑽大樓報備資料顯示，系爭大樓區權會議決議已於110
    年12月1日通過新規約（下稱系爭規約）並報備規約內容予
    縣政府，而依系爭規約第2條規定，系爭大樓於111年1月6日
    選舉出之主委、財委、監委之方式均未違反系爭規約。而11
    1年1月6日會議討論事項及決議中記載：「廢除舊規約，另
    訂新規約。」係因會議中原告拿出自訂之「玉里星鑽大樓管
    理規約」，且區權會中只有原告有意見，所以區權會就在當
    日決議廢除所有舊規約，而另訂新規約。區權會既然已經決
    議，原告僅因意見不同就認為決議無效，無理至極等語置辯
    。並聲明：原告之訴駁回。
三、本院之判斷：
　㈠系爭區權會決議並未違反系爭大樓規約
　⒈按規約：公寓大廈區分所有權人為增進共同利益，確保良好
    生活環境，經區分所有權人會議決議之共同遵守事項，公寓
    大廈管理條例第3條第12款定有明文。依其立法意旨，規約
    必須經由區分所有權人（或其合法委託人員）所召開之區分
    所有權人會議制定，其修改亦同。是公寓大廈之規約若經區
    分所有權人會議決議修改，則該公寓大廈自應以新規約或修
    改後之規約為圭臬，合先敘明。
　⒉查系爭區權會於111年1月6日召開時，經合法召集並由足數之
    區分所有權人會議決議廢除舊規約並另訂新規約，系爭規約
    上並戳有「玉里星鑽大樓管理委員會」之大印，此有花蓮縣
    政府函覆之111年6月14日府建管字第1110104344號函所附玉
    里星鑽大樓報備資料（卷127-175頁）存卷可佐，是揆諸前
    揭法律規定，系爭大樓自應以系爭規約為管理之依規。
　⒊而系爭規約第2條規定：「管理委員會：由全棟16戶區分所有
    權人為當然管理委員會組成，選舉主任委員、財務委員、監
    察委員任期2年，連選得連任。」是系爭規約既無明文規定
    管理委員會之選舉方式，則系爭區權會於111年1月6日以舉
    手投票記名連記法之方式選出主委、財委、監委，尚與系爭
    規約之規定不相違反；又系爭規約亦未就管委會人員是否必
    須實際居住在系爭大樓為規定，則系爭區權會所選出之主委
    、財委、監委縱未實際居住在系爭大樓，只要為系爭大樓之
    區分所有權人，即難謂選舉該人等為管理委員有何違反系爭
    規約而無效的情形。是系爭區權會選出之主委邱筠庭、財務
    委員劉麗慧、監察委員邱玉林既經系爭區權會合法選出，且
    確實為系爭大樓之區分所有權人，系爭區權會之決議自屬合
    法有效，原告前揭主張，均屬無理。
　⒋至原告主張系爭區權會決議違反「玉里星鑽大樓管理規約」
    而決議無效云云。惟查，原告所提出之「玉里星鑽大樓管理
    規約」上並未如系爭規約一般戳有「玉里星鑽大樓管理委員
    會」之大印，且為被告即玉里星鑽大樓管理委員會否認其真
    正性，是「玉里星鑽大樓管理規約」應無拘束被告之效力；
    況系爭區權會既已決議廢除舊規約並以新規約即系爭規約為
    準，原告之主張更顯無理。
　⒌至原告復主張系爭規約未規定選舉方式，是很簡陋的規約，
    故選舉方式應以內政部營建署公告之《公寓大廈規約範本》為
    準，所以系爭規約應是採記名單記法，故系爭區權會之選舉
    違反規約而無效云云。惟查，前開規約範本僅係政府機關提
    供給人民參考用之範本，對人民並無任何之強制效力，系爭
    規約既係由系爭區權會決議通過，系爭大樓住戶自應以系爭
    規約為準，而非未經區權會決議通過之《公寓大廈規約範本》
    ；且縱系爭規約之條文未如規約範本詳細，亦係系爭大樓區
    權會從簡之決定，尚不能遽論為違法。準此，原告此部分之
    主張，亦屬無據，礙難憑採。
　⒍又就原告主張被告於110年12月已選舉過一次管理委員，然而
    111年1月卻又重選云云。然經被告說明係因原告多次以財務
    委員擔任代理主委之身分向花蓮縣政府承辦人員陳情主張系
    爭區權會選舉無效，縣府人員遂建議重新選舉，並不准予報
    備該次會議，被告始於111年1月6日重新選舉。而被告所陳
    上情，核與原告於110年12月5日發予花蓮縣政府之函（卷19
    9-201頁）所載內容相符，是被告此部份之抗辯，堪信為真
    。而本院復審酌公寓大廈之管理本即應尊重住戶之內部自治
    ，且系爭區權會所為選舉結果確為被告系爭大樓相對多數區
    分所有權人之意思，則111年1月6日之重新選舉，應可視為
    已隱含解任110年12月1日選舉委員之意思，而無違反法規或
    規約之虞，是原告此部份之主張，自屬無據。況原告本即係
    向縣政府陳情110年12月選舉有無效情形之人，惟於被告重
    新選舉後，反而再行追復爭執，此等行為，不禁令人懷疑其
    訴之動機為何，實難謂合於誠信，亦無益於系爭大樓之管理
    及鄰居間之和睦。
  ㈡從而，系爭系爭區權會決議既無任何違法之處，原告主張有
    無效情事云云，自無理由。　　
四、綜上所述，原告請求確認系爭區權會決議無效之主張，為無
    理由，應予駁回。
五、本件事證已臻明確，兩造其餘攻擊或防禦方法及所用之證據
    ，經本院斟酌後，認均不足影響判決結果，爰不逐一論列，
    附此敘明。
六、訴訟費用負擔之依據：民事訴訟法第78條。
中　　華　　民　　國　　111 　年　　11 　　月　 11  　日
                  民事第一庭  審判長  法　官  陳雅敏
　　　　　　　　　                    法　官  沈培錚
　　　　　　　　　　　　　　　　　　　法　官　蔡培元
以上正本係照原本作成。
如不服本判決，應於送達後20日內向本院提出上訴狀（上訴狀應
表明上訴理由）並繳納上訴審裁判費，如於本判決宣示後送達前
提起上訴者，應於判決送達後20日內補提上訴理由書（均須按他
造當事人之人數附繕本）。
如委任律師提起上訴者，亦應一併繳納上訴審裁判費。
中　　華　　民　　國　　111 　年　　11　　月　　11　　日
                    　　              書記官　周彥廷